臺灣高雄地方法院刑事判決　　　　　　　　　　　　　九十一年度易字第一一二號
　　公　訴　人　臺灣高雄地方法院檢察署檢察官
　　被　　　告　乙○○
右列被告因竊盜等案件，經檢察官提起公訴（九十年度偵字第二二五四０號），本院
判決如左：
    主  文
乙○○無罪。
    理  由
一、公訴意旨略以：被告乙○○與丙○○（另案由台灣高雄地方法院檢察署檢察官偵
    辦中）共同基於為自己不法所有之意圖，於民國九十年十一月二十八日（應為二
    十九日）凌晨二時二十五分許，在高雄市○○區○○街與文寧街口，由被告在旁
    把風，再由丙○○持可供兇器用之平頭及十字起子、剪刀、手電筒各一支，破壞
    告訴人甲○○所有車牌號碼ＺＩ─五五一二號自用小客車之右後車窗，而致生損
    害於告訴人，並侵入其內竊取該車之儀表板及後座ＣＤ箱，甫得手，旋為警查獲
    ，並扣得上述起子等物，因認被告涉有刑法第三百二十條第一項第三款竊盜、第
    三百五十四條毀損罪嫌。
二、按犯罪事實應依證據認定之，無證據不得推定其犯罪事實，刑事訴訟法第一百五
    十四條定有明文。又認定不利於被告之事實，須依積極證據，苟積極證據不足為
    不利於被告事實之認定時，即應為有利於被告之認定，更不必有何有利之證據（
    最高法院三十年上字第八一六號判例參照）。本件公訴人認被告涉有竊盜等罪嫌
    ，係以被告於警訊供承不諱、告訴人及共犯丙○○於警訊之指（供）述為其論據
    。惟訊據被告堅決否認有竊盜等犯行，辯稱：「乙○○神經發作，說車裡有一百
    萬元，我說不可能，我要拉他，他硬要過去。如果我有幫丙○○把風，在一百公
    尺前我就看到警察，我就可以跑走」等語。
三、經查：
    (一)、本件告訴人所有前開自用小客車固於前揭時地，遭證人丙○○破壞並侵入竊
        取儀表板等物，惟告訴人係於員警查獲被告及證人丙○○後，始經員警通知
        前往高雄市政府警察局左營分局博愛四路派出所接受訊問，並未前往案發現
        場，則其指述自僅能證明前開小客車有遭毀損、竊取車內財物情事，並不能
        證明案發當時被告確有公訴人所指犯罪行為。
    (二)、被告於遭查獲後之九十年十一月二十九日警訊時雖供稱：「我怕丙○○出事
        ，所以才站在旁邊替他把風」等語，惟其同時亦供稱：「我有勸丙○○不要
        ，但丙○○非要偷東西」等語，且對照被告於同日移送台灣高雄地方法院檢
        察署接受檢察官訊問時供稱：「看到丙○○在偷東西，我沒有辦法阻止。我
        只是在等他，怕他被抓」等語，及證人即現場查獲本件之員警姜德勤於九十
        一年二月八日本院審理時證稱：「當天經勤務中心通知，說當地有人偷車，
        接獲通報後，我們開巡邏車從重信路轉文寧路，看到乙○○站在車旁邊。我
        們有把警報器、警示燈關掉，乙○○應該有看到我們，但他沒有跑，我們停
        車下來問乙○○在這裡幹什麼，他說在等朋友」等語，顯見被告於員警查察
        時，並無逃跑或對證人丙○○為示警行為，則其於警、偵訊所供「把風」、
        「害怕丙○○被抓」等語，是否即屬與證人丙○○有竊盜之犯意聯絡，而為
        示警、避免賊跡敗露之「把風」行為，即非無疑。
    (三)、證人丙○○於九十年十一月二十九日警訊時供稱：「因為有神明告訴我車內
        有一百萬元，叫我去找。我告訴乙○○說車內有錢，乙○○罵我是瘋子，不
        理我，我就自己去拿錢」等語，並未供述被告有參與或同意為竊盜行為，復
        於九十一年二月八日本院審理時證稱：「先有人在我耳邊叫我買螺絲起子，
        但我沒有告訴乙○○要做什麼用。看到車子時，又有一個聲音說車子裡面有
        一百萬元，我就用螺絲起子把車窗打破。乙○○不理我，一直罵我『瘋子』
        ，他說不可能有錢，叫我不要亂來」等語，亦未供述其所為之竊盜等行為，
        係與被告合議後之結果，再者，參酌證人丙○○於案發當日遭查獲後，因「
        抽搐、意識陷入混亂、血壓持續偏低，有生命危險」等情，經員警送往高雄
        榮民總醫院就醫，此有該醫院診斷證明書一紙在卷可憑，及證人丙○○「約
        十五歲發病，有聽幻覺、被害妄想、社會功能退化」、「精神分裂病」等病
        癥，此亦有行政院衛生署新竹醫院診斷證明書二紙在卷可稽，顯見證人丙○
        ○開前開證述、被告前開「丙○○神經發作說車裡有一百萬元，我說不可能
        ，我要拉他，他硬要過去」（至於丙○○於為本件竊盜等行為時，是否有心
        神喪失或精神耗弱情形，自應由檢察官認定之）之辯解均屬非虛，應認被告
        對證人丙○○之竊盜等行為，並未同意參與。
    (四)、依證人姜德勤前開所證，被告既已發覺有警車查察，其如有與證人丙○○共
      犯竊盜等行為，衡情自無仍留在現場接受員警查察之理。至於被告向員警謊
        稱在係等待友人等語，縱屬不實，亦難依此不實之應答，即為被告不利之認
        定。
    是綜上所述，被告雖於案發當時站立在犯罪現場附近，惟尚乏事證可認其與證人
    丙○○間有犯意聯絡，復難認其有示警、避免賊跡敗露之「把風」行為，不能證
    明被告犯罪，依法應為無罪之諭知。
據上論斷，應依刑事訴訟法第三百零一條第一項，判決如主文。
中      華      民      國    九十一    年      二      月    二十二    日
                                  臺灣高雄地方法院刑事第一庭
                                      法  官    曾  逸  誠
右正本證明與原本無異。
如不服本判決，應於判決送達後十日內，向本院提出上訴狀。
                                      書記官    張  金  蘭
中    華    民    國      九十一      年      二      月      二十六    日
